臺灣桃園地方法院民事裁定　　　　　　100年度監宣字第248號
聲　請　人　岑榮達
相　對　人　鍾招妹
關　係　人　岑臻業
上列聲請人聲請監護宣告事件，本院裁定如下：
    主  文
宣告鍾招妹（女；民國○○年○○月○○日生；身份證統一編號：Ｚ000
000000號）為受監護宣告之人。
選定岑榮達（男；民國○○年○○月○○日生；身份證統一編號：Ｚ000
000000號）為受監護宣告之人鍾招妹之監護人。
指定岑臻業（男；民國○○年○○月○○日生；身份證統一編號：Ｚ000
000000號）為會同開具財產清冊之人。
聲請程序費用由受監護宣告之人負擔。
    理  由
一、按對於因精神障礙或其他心智缺陷，致不能為意思表示或受
    意思表示，或不能辨識其意思表示之效果者，法院得因本人
    、配偶、四親等內之親屬、最近一年有同居事實之其他親屬
    、檢察官、主管機關或社會福利機構之聲請，為監護之宣告
    。再按受監護宣告之人應置監護人，民法第1110條定有明文
    。又法院為監護之宣告時，應依職權就配偶、四親等內之親
    屬、最近一年有同居事實之其他親屬、主管機關、社會福利
    機構或其他適當之人選定一人或數人為監護人，並同時指定
    會同開具財產清冊之人；法院為選定監護人前，得命主管機
    關或社會福利機構進行訪視，提出調查報告及建議；法院選
    定監護人時，應依受監護宣告之人之最佳利益，優先考量受
    監護宣告之人之意見，審酌一切情狀，並注意下列事項：（
    一）受監護宣告之人之身心狀態與生活及財產狀況。（二）
    受監護宣告之人與其配偶、子女或其他共同生活之人間之情
    感狀況。（三）監護人之職業、經歷、意見及其與受監護宣
    告之人之利害關係。（四）法人為監護人時，其事業之種類
    與內容，法人及其代表人與受監護宣告之人之利害關係，此
    觀民法第1111條第1 項、第2 項、第1111條之1 規定甚明。
    又監護宣告之裁定，應同時選定監護人及指定會同開具財產
    清冊之人，並附理由，民事訴訟法第604 條第1 項亦有明文
    。
二、本件聲請意旨略以：聲請人岑榮達為相對人鍾招妹之子，相
    對人於民國97年03月15日因低血糖性腦病變併四肢癱瘓，雖
    送醫診治但不見起色，近日甚且已因精神障礙或其他心智缺
    陷，致不能為意思表示或受意思表示，而不能辨識其意思表
    示之效果。為此依民事訴訟法第597 條規定，聲請鈞院准予
    裁定相對人鍾招妹為受監護宣告之人，並依民法第1111條規
    定聲請指定聲請人岑榮達為相對人之監護人，暨指定關係人
    岑臻業為會同開具財產清冊之人等語，並提出親屬系統表、
    親屬名冊、同意書、戶籍謄本、國軍桃園總醫院附設民眾診
    療服務處診斷證明書及中華民國身心障礙手冊等資料為證。
三、經查，聲請人主張之事實，業經其提出聲請人及相對人之戶
    籍謄本、診斷證明書、身心障礙手冊影本等件為證，核屬相
    符，且經本院依職權前往相對人居處勘驗相對人之精神狀況
    ，並於鑑定人邱瑞祥醫師前訊問相對人，經點呼相對人姓名
    無回應，勘驗相對人現況，相對人現躺臥在床，插置鼻胃管
    ；另訊據鑑定人邱瑞祥醫師稱以：相對人已達心神喪失等語
    （均詳如本院100 年12月8 日訊問筆錄）。復據鑑定人提出
    之鑑定報告，略以：委託精神鑑定原因：家人欲代領其名
    下存款，以支應長期照護費用，故向法院申請監護宣告。
    鑑定結果：鍾員目前因心智缺陷，致不能為意思表示或受意
    思表示。亦即過去所謂已達到「心神喪失」之程度。理由：
    鍾員為一因缺氧性腦病變導致極重度失智之個案。個案史
    ：鍾員出生後發育正常。學歷為高中肄業。終身從事零工及
    家庭主婦。病前人際關係不佳。婚姻家庭史方面：鍾員已婚
    ，先生於八年前過世，育有三子三女，次女已過世。身體疾
    病史方面：鍾員過去有慢性精神分裂症、高血壓、糖尿病等
    慢性病，均大致規則服藥控制。兩年半前，鍾員疑似因服藥
    過量，導致低血糖昏迷，至今仍昏迷不醒。已領有極重度多
    重障礙類殘障手冊。民國100 年12月8 日根據親自診視個案
    及家屬描述，鍾員無法行走，終日躺床。大小便失禁需用尿
    布。洗澡、穿衣均需他人協助，進食需專人以鼻胃管灌食，
    完全無法表達需求或理解問話。鑑定過程：精神狀態檢查
    ：鍾員已無意識。外觀尚整潔。注意力渙散。態度無法合作
    。表情淡漠。對叫喚及問話完全無反應。無不適當行為。思
    考、知覺、判斷力、身體抱怨、定向感、病識感等皆無法接
    受評測。顯示其認知功能已嚴重受損，無處理個人事務之能
    力。其精神狀態已達心神喪失之程度。理學檢查：鍾員頭部
    無手術疤痕，下肢肌肉輕微萎縮。鼻胃管留置中。實驗室檢
    查：因對鑑別無顯著影響，此部分檢查省略等語，有該診所
    100 年12月9 日迎旭祥監宣字第100256號函附精神鑑定報告
    書在卷足按。本院審酌相對人因精神障礙已致不能為意思表
    示或受意思表示或不能識其意思表示之效果，聲請人聲請對
    於相對人為監護之宣告，核無不合，應予准許。
四、次經本院囑請桃園縣社會工作師公會對聲請人等進行訪視，
    訪視報告略以：
  1.聲請監護宣告之原因：因相對人提款卡遭鎖卡，為代相對人
    向郵局申請開卡以便提領相對人每月新臺幣4,000 元的身心
    障礙者中低收入生活補助支付相對人部分照護費用而聲請此
    案。
  2.相對人狀況說明：相對人與擔任保全的長子、職業軍人的次
    子、就讀高三的三子同住，次子平日住在營區假日返家休假
    ，因與相對人同住家人皆需就業或就學，無法提供相對人足
    夠的居家照護，且相對人臥床無意識表現，故家人聘請外籍
    看護24小時照顧相對人的生活起居，由已就業的長子及次子
    共同分擔相對人的照護費用以及家庭支出。聲請人述，相對
    人約於民國70餘年因財務問題與手足發生衝突，因受到嚴重
    刺激情緒無法調適而出現精神異常現象，在台北榮民總醫院
    就醫，雖就診後精神狀況較為平穩，但已被確診為精神障礙
    者並領有重大傷病卡。後數次發病，先後在署立桃園療養院
    、桃園國軍總醫院住院療養。最近1 次於98年發病在桃園國
    軍總醫院住院時，因低血糖昏迷造成腦部神經受損，經急救
    後生命徵象穩定，但無意識表現呈現昏迷現象至今。訪員實
    訪所見，相對人臥床身體安置鼻胃管，四肢僵直且手指及腳
    指均萎縮變形。相對人睜眼但無注視、追視表現，訪員突然
    以手指靠近相對人的眼前，相對人無反射性眨眼反應。經訪
    員2 次附耳輕喚相對人，相對人無回應，呈現無意識狀態。
    相對人專用的房間為1 樓客廳後的內室，室內清潔物品擺放
    整齊。相對人呈現無意識狀態，臥床為電動式看護床上舖氣
    墊床墊，需外籍看護每2 小時翻身拍背1 次，定時餵食並提
    供24小時生活照護。聲請人與關係人述，相對人每月照護費
    用含看護費、耗材、飲食、醫療及雜費等，每月約需3 萬元
    ，由聲請人與關係人平均分攤共同支付。相對人名下除每月
    新臺幣4,000元身心障礙者中低收入生活補助以外無任何財
    產，相對人的證明文件由聲請人保管。
  3.聲請人狀況說明：聲請人岑榮達為相對人的長子，與配偶均
    有持續且穩定的工作收入，岑榮達先生另有租金收入，雖需
    養育3 名幼子及支付相對人的照護費用讓岑榮達先生感到經
    濟壓力，但目前為止家庭經濟穩定無虞，與相對人同住，平
    日由外籍看護照顧相對人，並協助整理居家環境，每天探視
    相對人，瞭解相對人的健康狀況，並與關係人共同支付相對
    人的照護費用。
  4.擔任監護人的適當性：岑榮達先生為相對人的長子，相對人
    事務的主要處理者，為代相對人處理生活及財務相關事務而
    聲請此案，此案經聲請人、關係人與相對人未成年的三子共
    同討論後，選(指)定岑榮達先生為監護人人選，岑榮達先生
    具擔任意願。
  5.關係人說明：關係人岑臻業先生為相對人的次子。單身未婚
    ，有持續且穩定的工作收入，經濟穩定無虞，平日居住在營
    區，逢假日休假返家。訪談過程岑臻業先生甚少開口，亦未
    提問，當訪員指名訪問時會報以靦腆的笑容，以簡單的單字
    或句子回答。假日均會返家探視相對人，與聲請人共同支付
    相對人的照護費用。
  6.擔任開具財產清冊之人的適當性：岑臻業先生為相對人的次
    子，相對人事務的次要處理者，為代相對人處理生活及財務
    相關事務而聲請此案，此案經聲請人、關係人與相對人未成
    年的三子共同討論後，選(指)定岑臻業先生為會同開具財產
    清冊之人人選，岑臻業先生具擔任意願。
  7.建議：本案之聲請人岑榮達先生為相對人的長子，關係人岑
    臻業先生為相對人的次子，上述兩人皆為相對人的主要照顧
    者，並支付相對人的照顧費用。此案聲請經相對人長子岑榮
    達先生、次子岑臻業先生、三子岑臻傑先生討論後提出聲請
    ，並選(指)定岑榮達先生為監護人人選、岑臻業先生為會同
    開具財產清冊之人人選；經訪視岑榮達先生具擔任監護人意
    願、岑臻業先生具擔任會同開具財產清冊之人意願；綜合評
    估相對人的受照顧狀況、聲請人與會同開具財產清冊之人的
    陳述未見明顯不適任之消極原因，惟仍請以相對人最佳利益
    為考量參酌相關事證後予以綜合裁量之等語，有桃園縣社會
    工作師公會100 年11月25日桃姚字第100403號函檢送之調查
    訪視報告附卷可考。
五、綜上，本院審酌聲請人為受監護宣告人鍾招妹之長子，當能
    善盡照養相對人鍾招妹之責，並考量聲請人平日會與關係人
    岑臻業協力分擔照顧相對人之責任及費用，其對受監護宣告
    人應會有最妥善之照顧，且查聲請人又無其他不適或不宜擔
    任受監護宣告人之監護人的積極、消極原因，如由聲請人擔
    任受監護宣告人之監護人，對於受監護宣告人，應具有最佳
    之利益，爰依法選定聲請人為受監護宣告人之監護人。另關
    係人岑臻業為受監護宣告人之次子，與受監護宣告人之關係
    亦為密切，當能善盡監督受監護宣告人之財產狀況，併依前
    揭規定指定關係人岑臻業為會同開具財產清冊之人。
六、依民事訴訟法第608 條第1 項，裁定如主文。
中    華    民    國   100    年    12    月    20    日
                  家事法庭法  官  陳添喜
正本係照原本作成。
如不服本裁定關於選定監護人及指定會同開具財產清冊之人部分
，應於裁定送達後10日內向本院提出抗告狀，並繳納抗告費新臺
幣1千元，其餘關於監護宣告部分，不得抗告。
中    華    民    國  100     年    12    月    20    日
                          書記官  劉昆鑫